臺灣高雄地方法院刑事判決　　　　　　　100年度易字第711號
公　訴　人　台灣高雄地方法院檢察署檢察官
被　　　告　易生勇
選任辯護人　葉美利律師
上列被告因偽造文書案件，經檢察官聲請簡易判決處刑（99年度
偵字第28920 號），本院認不應逕以簡易判決處刑，改依通常程
序審理，並判決如下：
    主  文
易生勇犯使公務員登載不實文書罪，處有期徒刑月，如易科罰
金，以銀元佰元即新台幣玖佰元折算壹日；減為有期徒刑壹月
又拾伍日，如易科罰金，以銀元佰元即新台幣玖佰元折算壹日
。
    事  實
一、緣易生勇之友人蔡美惠於民國94年4 月間因另購新車，欲將
    其所有老舊之車牌號碼RQ─7468號自用小客車贈與易生勇，
    乃連同行車執照、印章交付予易生勇代辦過戶事宜，詎易生
    勇竟基於使公務員登載不實之犯意，明知與林添城並不認識
    且未取得林添城同意，而於94年8 月15日，持不詳原因取得
    之林添城身分證正本，由易生勇為代辦人，擅自將上開自用
    小客車由蔡美惠過戶予林添城，使高雄市監理處公務人員將
    上開不實事項登載於車籍登記之公文書上，足生損害於該監
    理機關車籍管理正確性及林添城，後因林添城接獲51件交通
    違規通知，始知被冒名購車情事。
二、案經林添城訴由高雄市政府警察局楠梓分局移送台灣高雄地
    方法院檢察署檢察官聲請簡易判決處刑。
    理  由
壹、證據能力部分：
    本判決所引用之證據資料（詳後引用之各項證據），其中係
    屬傳聞證據部分，縱無刑事訴訟法第159 條之1 至第159 條
    之4 或其他規定之傳聞證據例外情形，亦因被告、辯護人及
    檢察官均未於言詞辯論終結前，就證據能力聲明異議，依刑
    事訴訟法第159 條之5 第2 項規定，視為同意作為證據使用
    ；本院審酌卷內並無事證顯示各該陳述之作成時、地與週遭
    環境，有何致令陳述內容虛偽、偏頗之狀況後，亦認為適當
    ，依刑事訴訟法第159 條之5 第1 項之規定，為傳聞法則之
    例外，應有證據能力。
貳、實體部分：
一、訊之被告易生勇對於其友人蔡美惠贈予上開自用小客車，並
    至高雄市監理處代辦上開自用小客車過戶予林添一節固不諱
    言，惟矢口否認有何使公務員登載不實之犯行，辯稱：上開
    自用小客車伊受贈後將之賣予劉金生（已死亡），而劉金生
    交付林添成之證件託伊代辦將上開自用小客車過戶予林添成
    ，伊不知林添成並未同意過戶之事云云。惟查，本件（一）
    證人林添成於警詢中證述稱：從未拿證件了家人或友人代辦
    購車之事宜，亦未購買上開車牌號碼RQ─7468號自用小客車
    等語明確（見99年度他字第3371號卷第9 頁反面、第10頁）
    ；（二）被告於95年4 月26日及8 月14日分別因酒後駕駛上
    開自用小客車經警查獲，此為被告所自承，且有舉發違反道
    路交通管理事件通知單2 紙在卷可查（見99年度他字第3371
    號卷第16─17頁），顯見上開自用小客車於94年8 月15日過
    戶予林添成名下後，仍續由被告使用，況且被告亦未能提出
    其與劉金水買賣上開自用小客車之相關書面契約或金錢交易
    之往來紀錄，顯見其所辯稱上開自用小客車賣予劉金水顯係
    卸責之詞不足採信；（三）又證人鄭德志雖於本院審理中證
    述稱：上開車牌號碼RQ─7468號自用小客車平日係劉金水在
    使用，惟又稱：上開自用小客車伊跟劉金水借車開到工地，
    被告也會使用，伊與被告、劉金水輪流開車使用等語（見99
    年度簡字第1581號卷第21頁），依其證述之內容，僅足以證
    明上開自用小客車並非被告單獨使用，惟尚以此難證明上開
    自用小客車並非被告所有；（四）又本件確係被告於94年8
    月15日持林添成之身分證正本將上開自用小客車過戶予林添
    成，亦經高雄市政府監理處以高市監照字第1000011937號函
    敘甚明，有上開函文1 份在卷可查（見100 年度審易字第97
    9 號卷第28頁），且有汽（機）車過戶登記書1 紙在卷可憑
    （見見99年度他字第3371號卷第11頁）。從而，罪證明確，
    被告犯行堪以認定。
二、又被告行為後，刑法及刑法施行法業於94年2 月2 日經總統
    以華總一義字第09400014901 號令修正公布，並於95年7 月
    1 日施行，參酌最高法院95年5 月23日刑事庭第8 次會議決
    議，修正後刑法第2 條第1 項之規定，係規範行為後法律變
    更所生新舊法律比較適用之準據法，於新刑法施行後，應適
    用修正後刑法第2 條第1 項之規定，為「從舊從輕」之比較
    ，並分別適用最有利於行為人之法律。茲就本件有關之新舊
    法比較臚列如下：（一）關於法定刑罰金刑部分，刑法分則
    編各罪所定罰金之貨幣單位原為銀元，且依修正前刑法第33
    條第5 款規定，罰金刑為1 銀元以上，而有關罰金倍數之調
    整及銀元與新臺幣之折算標準，則定有「罰金罰鍰提高標準
    條例」及「現行法規所定貨幣單位折算新臺幣條例」，除罰
    金以1 銀元折算3 元新臺幣外，並將72年6 月26日以前修正
    之刑法部分條文罰金數額提高2 至10倍，其後修正者則不再
    提高倍數；嗣修正後刑法第33條第5 款則將罰金刑提高為新
    臺幣1000以上，並以百元計算之，且因刑法第33條第5 款所
    定罰金貨幣單位既已改為新臺幣，刑法分則編各罪所定罰金
    之貨幣單位亦應配合修正為新臺幣，且考量刑法修正施行後
    ，不再適用「現行法規所定貨幣單位折算新臺幣條例」，為
    使刑法分則編各罪所定罰金之最高數額與刑法修正前趨於一
    致，爰增訂刑法施行法第1 條之1 規定，將刑法分則編各罪
    所定罰金之貨幣單位均改為新臺幣，並將72年6 月26日以前
    修正之刑法部分條文罰金數額提高為30倍，其後修正者則提
    高為3 倍。是以刑法分則編各罪所定罰金刑之最高數額，於
    上開規定修正後仍屬一致，並無不同；但其罰金刑之最低數
    額，修正前為銀元1 元即新臺幣3 元以上，因修正後已提高
    為新臺幣1000以上，自以修正前之規定較為有利；（二）修
    正前刑法第41條第1 項前段規定：「犯最重本刑為5 年以下
    有期徒刑以下之刑之罪，而受6 個月以下有期徒刑或拘役之
    宣告，因身體、教育、職業、家庭之關係或其他正當事由，
    執行顯有困難者，得以1 元以上3 元以下折算1 日，易科罰
    金。」，又易科罰金折算標準，依修正前罰金罰鍰提高標準
    條例第2 條前段規定（現已刪除），就其原定數額提高為
    100 倍折算1 日，即以銀元300 元（即新臺幣900 元）折算
    為1 日。惟現行刑法第41條第1 項前段則規定：「犯最重本
    刑為5 年以下有期徒刑以下之刑之罪，而受6 個月以下有期
    徒刑或拘役之宣告者，得以新臺幣1,000 元、2,000 元或3,
    000 元折算1 日，易科罰金。」，比較上開刑法修正前後之
    易科罰金折算標準，以修正前刑法之規定，較有利於被告。
    綜上所述，比較新舊法結果，新法對被告既非有利，自應依
    刑法第2 條第1 項前段規定，適用行為時即修正前刑法之規
    定，合先敘明。
三、核被告所為，係犯刑法第214 條之使公務員登載不實罪。審
    酌被告為逃避駕車違規被舉發之風險而犯本件之罪，對於監
    理機關於車籍之管理正確性造成影響，並損及他人利益，惟
    前未有犯罪之前科紀錄平日素行尚佳，惟事後未能坦認犯行
    犯後態度尚難謂佳及其他等一切情狀，量處如主文所示之刑
    ，並諭知易科罰金之折算標準。又本件被告犯罪時間均在96
    年4 月24日以前，所犯之罪均合於中華民國九十六年罪犯減
    刑條例第2 條第1 項第3 款之減刑規定，應減其宣告刑二分
    之一，並諭知易科罰金之折算標準。
據上論斷，應依刑事訴訟法第452 條、第299 條第1 項前段，刑
法第214 條、修正前刑法第41條第1 項前段、刑法施行法第1 條
之1 ，廢止前罰金罰鍰提高標準條例第2 條，中華民國九十六年
罪犯減刑條例第2條第1項第3款、第7款，判決如主文。
中    華    民    國   100    年    9     月    8     日
                  刑事第八庭    法  官 林俊寬
以上正本證明與原本無異。
如不服本判決應於收受送達後10日內向本院提出上訴書狀，並應
敘述具體理由；如未敘述上訴理由者，應於上訴期間屆滿後20日
內向本院補提理由書（均須按他造當事人之人數附繕本）「切勿
逕送上級法院」。
中    華    民    國  100     年    9     月    8    日
                                書記官  吳金霞
附錄法條：
中華民國刑法第214條
（使公務員登載不實罪）
明知為不實之事項，而使公務員登載於職務上所掌之公文書，足
以生損害於公眾或他人者，處 3 年以下有期徒刑、拘役或 5 百
元以下罰金。